【裁判字號】    95,易,314
【裁判日期】    951004
【裁判案由】    竊盜
【裁判全文】
臺灣基隆地方法院刑事判決               95年度易字第314號
公  訴  人  臺灣基隆地方法院檢察署檢察官
被      告  丙○○
上列被告因竊盜案件，經檢察官提起公訴（95年度偵字第2131號
），被告並為有罪陳述，本院合議庭乃裁定由受命法官獨任以簡
式審判程序進行審理，並判決如下：
    主  文
丙○○共同帶兇器毀越門扇竊盜，處有期徒刑柒月；又竊盜，
累犯，處有期徒刑貳月。應執行有期徒刑捌月。
    事  實
一、丙○○因連續施用第一級及第二級毒品案件，經本院於93年
    10月15日以93年度訴字第618號判決分別判處有期徒刑8月、
    7月，應執行有期徒刑1年1月確定，甫於95年2月25日執行完
    畢。猶不知悔改，又為下列竊盜行為：
    (一)於93年11月6 日，與葉志勇（業經檢察官另為不起訴處分
      確定）共同基於竊盜之犯意聯絡，在甲○○位於臺北縣瑞
      芳鎮○○路271 號房屋，由葉志勇先持置於現場之鐵管破
      壞鐵門後，隨即一起進入屋內竊取甲○○所有之XO洋酒1
      瓶、暖氣機1台、新臺幣（下同）6,000元、金鎖片10片、
      胎毛筆2支等物，除胎毛筆2支已歸還甲○○外，其餘於得
      手後已朋分變賣花用殆盡。
    (二)於95年5月中旬某日，在臺北縣瑞芳鎮○○○路106號後方
      空地，因見乙○○所有之車號KH－4246號自小客車之鑰匙
      未拔取，而竊取乙○○所有之上開自小客車做為代步工具
      ，並於行駛至基隆市○○區○○街52號時因汽油耗盡，將
      之棄置該處。於基隆市警察局因竊盜案件通知其到案說明
      時，主動供出上情。
二、案經基隆市警察局移送臺灣基隆地方法院檢察署檢察官偵查
    起訴。
    理  由
壹、程序事項
    查本案被告丙○○所犯者非為死刑、無期徒刑、最輕本刑為
    3 年以上有期徒刑之罪或高等法院管轄第一審案件，其於準
    備程序進行中，先就被訴事實為有罪之陳述，經告知其簡式
    審判程序之旨，並聽取公訴人、被告之意見後，本院業已依
    刑事訴訟法第273條之1項之規定，裁定由受命法官獨任以簡
    式審判程序進行本案之審理。
貳、實體事項：
    上揭事實業據被告丙○○於本院調查、審理時坦承屬實，核
    與被害人甲○○於警詢之指述，與被害人乙○○於警詢時及
    偵查中之指述，與證人即共犯葉志勇於警詢及偵查中之供述
    情節大致相符，且有現場照片20張在卷可稽，被告之自白核
    與事實相符，堪可採信。本案事證明確，被告竊盜之犯行洵
    堪認定，應依法論科。
參、論罪科刑：
  一、查被告丙○○行為後，刑法業於民國94年1月7日修正、94
      年2月2日公布，並於95年7月1日起施行（下稱新法，修正
      前刑法下稱舊法），與本案有關部分之第28條、第33條第
      5款、第41條第1項前段、第51條第5款、第47條及第62 條
      ，均已修正。按「行為後法律有變更者，適用行為時之法
      律，但行為後之法律有利於行為人者，適用最有利於行為
      人之法律。」，新法第2條第1項定有明文。此條規定係規
      範行為後法律變更所生新舊法律比較適用之準據法，本身
      尚無新舊法比較之問題，於新法施行後，應一律適用新法
      第2條第1項之規定，為「從舊從輕」之比較。茲就本案新
      舊法比較結果說明如下：
    (一)有關刑法第28條共同正犯之法條文字雖有修改，然根據立
      法理由，修法目的在於剔除「陰謀共同正犯」、「預備共
      同正犯」，雖屬行為可罰性要件之變更，但與本案之共犯
      型態無關，應逕依被告行為時之舊法第28條規定論以共同
      正犯。
    (二)按刑法第320條第1項竊盜罪，其法定本刑有罰金刑，依據
      修正後刑法施行法增訂第1條之1：「中華民國94年1月7日
      刑法修正施行後，刑法分則編所定罰金之貨幣單位為新臺
      幣。94年1月7日刑法修正時，刑法分則編未修正之條文定
      有罰金者，自94年1月7日刑法修正施行後，就其所定數額
      提高為30倍。但72年6月26日至94年1月7 日新增或修正之
      條文，就其所定數額提高為3 倍」（按新增訂刑法施行法
      第1條之1規定，僅係替代罰金罰鍰提高標準條例部分條文
      ，與罰金罰鍰提高標準條例罰金額度相同，只是貨幣單位
      由銀元改成新臺幣，並不發生有利、不利之問題），惟新
      法第33條第5款修正為：「罰金：新臺幣1千元以上，以百
      元計算之」，修正後前開竊盜罪，所得科處之罰金刑最低
      數額為新臺幣1 千元，然而，依被告行為時之刑罰法律，
      即罰金罰鍰提高標準條例第1條前段規定之提高倍數10 倍
      及舊法第33條第5款規定之罰金最低數額為銀元1元新臺幣
      3 元。比較上述修正前、後之刑罰法律，自以被告行為時
      關於科處罰金刑之法律均較有利於被告。
    (三)舊法第41條第1 項前段及第2項係規定：「犯最重本刑為5
      年以下有期徒刑以下之刑之罪，而受6 個月以下有期徒刑
      或拘役之宣告，因身體、教育、職業、家庭之關係或其他
      正當事由，執行顯有困難者，得以1元以上3元以下折算1
      日，易科罰金」、「前項規定於數罪併罰，其應執行之刑
      未逾6 月者，亦適用之」，然而，被告行為時之易科罰金
      折算標準，修正前罰金罰鍰提高標準條例第2 條（現已刪
      除）規定，就其原定數額提高為100倍折算1日，故本件被
      告行為時之易科罰金折算標準，應以銀元300 元即新臺幣
      900元折算1日。惟新法第41條第1 項前段則規定：「犯最
      重本刑為5年以下有期徒刑以下之刑之罪，而受6個月以下
      有期徒刑或拘役之宣告者，得以新臺幣1,000元、2,000元
      或3,000元折算1日，易科罰金」，均較原新臺幣900 元折
      算1日為高。而修正後刑法第41條第2項雖規定「併合處罰
      之數罪，均有前項情形，其應執行之刑逾6月者，亦同」
     （即放寬併合處罰之數罪得易科罰金之條件），惟對本案
      被告而言，適用舊法第41條第2項規定，定其應執行刑之
      折算標準，並無較不利之情形。故比較修正前、後之易科
      罰金之折算標準，自以95年7月1日修正前之法律規定，較
      有利於被告，應依新法第2條第1項前段規定，適用舊法第
      41條第1項前段、第2項規定，定其折算標準。
    (四)舊法第51條第5 款規定：「宣告多數有期徒刑者，於各刑
      中之最長期以上，各刑合併之刑期以下，定其刑期。但不
      得逾20年。」，新法則規定：「宣告多數有期徒刑者，於
      各刑中之最長期以上，各刑合併之刑期以下，定其刑期。
      但不得逾30年。」，比較修正前、後刑法第51條第5 款之
      規定，應認新法並未較有利於被告，應適用舊法第51條第
      6款之規定，定其應執行刑。
    (五)被告曾受如前所述之有期徒刑執行完畢，有臺灣高等法院
      被告前案紀錄表在卷可按，其於有期徒刑執行完畢後，5
      年以內再故意犯本件有期徒刑以上之罪，不論依舊法第47
      條，或新法第47條之規定，均構成累犯，並無刑罰法律之
      變更，自不生新舊法比較之問題，應逕依被告告行為時之
      舊法第47條之規定，論以累犯，並加重其刑。
    (六)舊法第62條規定：「對於未發覺之罪自首而受裁判者，減
      輕其刑。但有特別規定者，依其規定。」，新法第62條則
      修正為「對於未發覺之罪自首而受裁判者，得減輕其刑。
      但有特別規定者，依其規定。」，由應減輕其刑修正為得
      減輕其刑，比較修正前、後關於自首之規定，適用修正前
      刑法第62條前段之規定，對被告較為有利。
    (七)綜上，依新法第2條第1項之「從舊從輕」原則，綜合全部
      罪刑而為比較結果，適用被告行為時之舊法，對被告較為
      有利，自應依新法第2條第1項前段之規定，適用上開修正
      前刑法總則篇相關規定。
二、按刑法第321條第1項第3 款之攜帶兇器竊盜罪，此所謂兇器
    ，其種類並無限制，凡客觀上足對人之生命、身體、安全構
    成威脅，具有危險性之兇器均屬之，不論係於未行竊前即
    帶持有或在竊盜現場臨時持以行竊，均應以帶兇器竊盜罪
    論（最高法院74年3月19 日刑事會議決議參照）。被告所為
    如事實一(一)之竊盜犯行，共犯葉志勇雖係在竊盜現場臨時持
    鐵管破壞鐵門入內行竊，惟因鐵管係鐵製品，質地堅硬，對
    人之生命、身體  自足以造成危險，顯為兇器無疑。
三、核被告丙○○所為，事實一(一)部分係犯刑法第321條第1項第
    2款、3款之加重竊盜罪；事實一(二)部分係犯刑法第320條第1
    項之普通竊盜罪。其中事實一(一)部分，與共犯葉志勇間有犯
    意聯絡及行為分擔，應論以共同正犯。又被告上開加重盜竊
    犯行與普通竊盜犯行，時間相隔1 年半左右，顯屬相互獨立
    ，犯意各別，應分論併罰。另被告前曾受如事實欄所載有期
    徒刑之執行完畢，於5年以內再故意犯本件事實一(二) 有期徒
    刑以上之罪，有臺灣高等法院被告前案紀錄表在卷可稽，應
    依法加重其刑。惟被告所為如事實一(二)之普通竊盜犯行於員
    警未發覺其犯罪前，主動供出，並帶同員警前往其棄置車輛
    之現場尋獲而接受裁判乙節，業經基隆市政府警察局刑警大
    隊（偵三隊）檢送偵查報告乙份在卷可按，為對未發覺之犯
    罪自首而接受裁判，應依修正前刑法第62條前段減輕其刑，
    並先加後減之。本院審酌被告前有毒品前科，素行不端，且
    不思努力工作賺取財物，妄以竊盜之方式快速獲取財物，其
    行為殊不足取，暨其竊盜之手法、竊得財物價值及犯後坦承
    犯行等一切情狀（修正後刑法第57條之規定，為法院就刑之
    裁量審認標準見解之明文化，非屬法律變更，無新舊法比較
    問題，最高法院95年第8次刑事庭會議決議六(一)參照），量
    處如主文所示之刑，並依修正前刑法第51條第5款規定，定
    其應執刑。
四、應適用之法條：
    依刑事訴訟法第273條之1第1項、第284條之1、第299條第1
    項前段、第310條之2、第454條第1項，刑法第2條第1項前段
    ，修正前刑法第28條、第321條第1項第2款、第3款、第320
    條第1項、修正前刑法第62條前段、修正前刑法第33條第5款
    、修正前刑法第47條第1項、修正前刑法第51條第5款，罰金
    罰鍰提高標準條例第1 條前段，現行法規所定貨幣單位折算
    新台幣條例第2條，判決如主文。
本案經檢察官丁○○到庭執行職務。
中    華    民    國    95    年    10    月    4     日
                  刑事第四庭法  官  林淑鳳
以上正本證明與原本無異。
對於本件判決如有不服，應於收受送達後10日內，向本院提出上
訴書狀，上訴於臺灣高等法院，並按他造當事人之人數附具繕本
。
中    華    民    國    95    年    10    月    4    日
                            書 記 官  王毓嫻


司法院資訊處製作；財團法人民間司法改革基金會備份。
